【裁判字號】    98,台上,2286
【裁判日期】    980428
【裁判案由】    違反槍砲彈藥刀械管制條例
【裁判全文】
最高法院刑事判決            九十八年度台上字第二二八六號
上  訴  人  甲○○
                    28號
上列上訴人因違反槍砲彈藥刀械管制條例案件，不服台灣高等法
院台中分院中華民國九十五年八月二十九日第二審判決（九十五
年度上訴字第一五九六號，起訴案號：台灣台中地方法院檢察署
九十四年度偵字第一六九一七號），提起上訴，本院判決如下：
    主  文
上訴駁回。
    理  由
按刑事訴訟法第三百七十七條規定，上訴於第三審法院，非以判
決違背法令為理由，不得為之。是提起第三審上訴，應以原判決
違背法令為理由，係屬法定要件。如果上訴理由書狀並未依據卷
內訴訟資料，具體指摘原判決不適用何種法則或如何適用不當，
或所指摘原判決違法情事，顯與法律規定得為第三審上訴理由之
違法情形，不相適合時，均應認其上訴為違背法律上之程式，予
以駁回。本件上訴人甲○○上訴意旨略以：（一）原判決理由欄
記載上訴人甲○○就犯罪事實於檢察官偵訊中及第一審審理時坦
承不諱，惟上訴人於偵訊時否認販賣予羅明吉之二顆子彈係其所
製造，此觀檢察官起訴書第二頁已載明上訴人否認此部分犯行即
明。原判決竟指上訴人就全部犯罪事實均坦承不諱，顯與卷內證
據不相符合，難謂無證據上理由矛盾之違法。（二）原判決理由
欄引用內政部警政署刑事警察局民國九十四年十二月二十四日刑
鑑字第０九四０一六七七三九號槍彈鑑定書、同局九十四年十一
月二十三日刑鑑字第０九四０一六八七三二號槍彈鑑定書，認定
本件改造手槍具殺傷力。惟上開九十四年十二月二十四日槍彈鑑
定書並未敘明以何方法進行鑑定，究竟該改造手槍是否能承受子
彈擊發時之爆炸力，攸關該改造手槍能否正常擊發、是否具殺傷
力，原審未深入查證。而同局九十四年十一月二十三日槍彈鑑定
書，竟以肉眼檢視方式即認定具殺傷力，根本未經實際試射或為
其他物理性鑑定，則該改造手槍是否具殺傷力不明，原審疏未調
查，復未說明不予調查之理由，顯有應於審判期日調查之證據未
予調查及理由不備之違誤。（三）原判決事實欄雖認定上訴人甲
○○基於施用第一級毒品之概括犯意，自九十四年三月中旬某日
起至九十四年十月十七日止，連續施用海洛因多次；惟對於上訴
人所施用海洛因究竟係一次購買或分次購買，攸關上訴人施用海
洛因行為是否合乎接續犯之情形。刑法第五十六條連續犯規定既
已於九十四年二月二日刪除，並於九十五年七月一日施行，應依
刑法第二條第一項規定，比較新、舊法適用結果何者對上訴人有
利，苟上訴人所施用之海洛因並非分次購買，則其施用數次，應
可認為係基於同一施用毒品犯意，為數個動作接續實行，應論以
單一施用第一級毒品海洛因之行為；原審對此重要事實未予調查
又未說明，同有調查未盡完備及理由不備之違誤云云。
惟查原判決依憑上訴人之自白，證人任駿立、陳建源、戴振國、
盧泓宇、陳旭豐、何曉芸之證言，扣案之海洛因一包（含袋重零
點四公克）、注射針筒一支、具有殺傷力之改造手槍二支、具有
殺傷力之土造子彈二顆、改造手槍半成品一支、槍管十二支、彈
匣二個、滑套一個、不具殺傷力之子彈二十八顆（即自上訴人處
扣得之二十五顆及其賣給羅明吉之三顆）、彈殼十六個、底火三
十五顆、研磨機一台、砂輪機一台、鑽床一台、六角扳手二組、
詮昕科技股份有限公司所出具之濫用藥物尿液檢驗報告一紙、國
防部台南監獄以九十五年一月十九日量闔字第九五００００二五
四號函送之軍法案件資料一份、內政部警政署刑事警察局九十四
年十一月二十四日刑鑑字第０九四０一六七七三九號、九十四年
十一月二十三日刑鑑字第０九四０一六八七三二號、九十四年十
一月二十七日刑鑑字第０九四０一六八七三四號、九十四年十一
月十日刑鑑字第０九四０一六八七三三號槍彈鑑定書各一份、內
政部九十五年四月十三日內授警字第０九五０八七０四七一號函
一份等證據，資以認定上訴人有原判決事實欄所記載之犯罪事實
，因而撤銷第一審關於製造可發射子彈具有殺傷力之改造手槍罪
部分之科刑判決，依想像競合犯、刑法修正前連續犯、牽連犯之
規定，從一重改判論上訴人以連續未經許可，製造可發射子彈具
有殺傷力之改造手槍（處有期徒刑六年，併科罰金新台幣三十萬
元，並諭知罰金易服勞役之折算標準及為相關從刑之宣告），又
維持第一審關於依刑法修正前連續犯之規定，論處上訴人連續施
用第一級毒品罪刑（處有期徒刑八月）之判決，駁回該部分上訴
人在第二審之上訴，均已詳述其依憑之證據及認定之理由。就第
一審蒞庭公訴人主張上訴人所為尚涉犯槍砲彈藥刀械管制條例第
八條第五項之製造可發射子彈具有殺傷力之改造手槍未遂罪，及
第十二條第五項之製造子彈未遂罪云云，惟因上訴人除犯上開製
造可發射子彈具有殺傷力之改造手槍、子彈既遂罪外，如何尚犯
有蒞庭公訴人所主張之未遂罪責，蒞庭公訴人並未舉證說明，而
本件除扣得具有殺傷力之改造手槍、子彈外，雖尚扣得改造手槍
半成品一支、槍管十二支、彈匣二個、滑套一個、不具殺傷力之
子彈二十八顆、彈殼十六個、底火三十五顆等物，但此些均為供
上訴人犯上開製造可發射子彈具有殺傷力之改造手槍、子彈既遂
罪所用之物品，且其中之槍管、彈匣、滑套，經鑑定結果亦非屬
槍砲彈藥主要組成零件，故除可認定上訴人可能以該些物品接續
試行製造本件具有殺傷力之改造手槍及子彈外，並無任何證據可
資證明上訴人於製造完成本件具有殺傷力之改造手槍及子彈外，
復以該些物品著手改造手槍及子彈，因認第一審蒞庭公訴人之主
張不可採，因此部分若成立，則與上開製造可發射子彈具有殺傷
力之改造手槍、子彈既遂罪，有連續犯之裁判上一罪關係，乃不
另為無罪之諭知，亦在判決內加以說明。原判決所為論述，核與
卷證資料相符，從形式上觀察，並無違背法令之情形。按證據之
取捨與事實之認定，為事實審法院之職權，倘其採證認事並不違
背證據法則，即不得任意指為違法。（一）原判決理由說明本件
犯罪事實業據上訴人於檢察官偵查及第一審審理時坦承不諱，其
販賣具有殺傷力編號：0000000000之改造手槍一支及
具有殺傷力之土造子彈二顆（原販賣五顆子彈，惟其中三顆不具
有殺傷力）部分，並與證人任駿立、陳建源、戴振國、盧泓宇、
陳旭豐、何曉芸於警詢及檢察官偵訊中所陳述之情節相符等情，
雖上訴人於偵查時並非坦承全部犯行，而就販賣予羅明吉二顆子
彈部分否認係其製造，然本件原判決認定上訴人非法製造、販賣
槍、彈之犯行，如上所述，並非專以上訴人於偵查時之供述為主
要證據，是縱該部分採證上訴人於偵查時之供述，有如上訴人所
指之違法，然本件除去此部分證據，綜合案內其他所有之證據，
仍應為同一事實之認定，並不影響於原判決之結果，自不能即認
原判決有調查職責未盡及判決理由不備或矛盾之違法。（二）原
判決就扣案槍、彈如何具有殺傷力乙節，於理由說明：編號：0
000000000之改造手槍經送鑑定結果認：「係由仿BERE
TTA 廠M9型半自動手槍製造之槍枝，去除槍管內阻鐵而成之改造
手槍，機械性能正常，可擊發適用之子彈，具殺傷力」，有內政
部警政署刑事警察局九十四年十一月二十四日刑鑑字第０九四０
一六七七三九號槍彈鑑定書為憑；編號：0000000000
之改造手槍經送鑑定結果認：「係由仿BERETTA 廠84型半自動手
槍製造之槍枝，車通槍管內阻鐵而成之改造手槍，經檢視，槍身
為金屬材料，機械性能良好，可供擊發及發射適用子彈使用，具
殺傷力」，有內政部警政署刑事警察局九十四年十一月二十三日
刑鑑字第０九四０一六八七三二號槍彈鑑定書為憑，何曉芸保管
之該二顆子彈逕送鑑定結果認：「均係土造子彈，具直徑約8.9M
M 之金屬彈頭，採樣一顆試射，可擊發，具殺傷力」，有內政部
警政署刑事警察局九十四年十一月二十七日刑鑑字第０九四０一
六八七三四號槍彈鑑定書為憑。上開鑑定結果均係專業鑑定機關
所為，其鑑定之能力不容置疑，且上訴人於偵、審時就該鑑定結
果均表示無意見，並稱無證據可供調查（見原審九十五年八月十
五日審判筆錄），本院為法律審，上訴人於上訴本院後，始質疑
該項鑑定結果，並主張該改造槍枝是否具有殺傷力，猶值存疑，
原審未予調查云云，自非依據卷內訴訟資料執為指摘，均非合法
之第三審上訴理由。（三）查吸毒者之各次施用毒品係為滿足各
該次之毒癮，一經施用以滿足毒癮後，該次行為即完成，是前後
次施用毒品行為各具獨立性，應分別成立施用毒品罪，無接續犯
可言。又刑法第五十六條連續犯之規定已於九十四年二月二日修
正時予以刪除，並自九十五年七月一日起施行，其修正理由說明
：「對繼續犯同一罪名之罪者，均適用連續犯之規定論處，不無
鼓勵犯罪之嫌，亦使國家刑罰權之行使發生不合理之現象」，「
基於連續犯原為數罪之本質及刑罰公平原則之考量，爰刪除有關
連續犯之規定」等語，即係將本應各自獨立評價之數罪，回歸其
所應賦予之複數法律效果原貌。原判決就上訴人於刑法修正前先
後多次施用第一級毒品之犯行，認應依連續犯之規定論以一罪，
並無違背法令之情形。上訴人上訴意旨主張原判決有採證違法、
認定事實與卷內資料不符、理由不備、理由矛盾、應於審判期日
調查之證據未予調查之違法云云，核係對原審取捨證據與自由判
斷證據證明力之職權行使及原判決理由已經說明之事項，或就不
影響於判決結果事項再為事實上之爭辯，徒以自己之說詞，泛指
其為違法，並為單純事實上之爭執，皆非適法之第三審上訴理由
，其上訴違背法律上之程式，應予駁回。又關於上訴人施用第二
級毒品罪部分，業經原審判刑確定，並移送執行，併予敘明。
據上論結，應依刑事訴訟法第三百九十五條前段，判決如主文。
中    華    民    國  九十八  年    四    月  二十八  日
                      最高法院刑事第二庭
                          審判長法官  莊  登  照
                                法官  陳  世  淙
                                法官  許  錦  印
                                法官  蘇  振  堂
                                法官  林  錦  芳
      本件正本證明與原本無異
                                      書  記  官
中    華    民    國  九十八  年    五    月    一    日
                                                      K


司法院資訊處製作；財團法人民間司法改革基金會備份。
